【裁判字號】    89,訴,467
【裁判日期】    890522
【裁判案由】    稅捐稽徵法等
【裁判全文】
臺灣板橋地方法院刑事判決                          八十九年度訴字第四六七號
    公  訴  人  臺灣板橋地方法院檢察署檢察官
    被      告  甲○○
右列被告因稅捐稽徵法等案件，經檢察官提起公訴（八十八年度偵字第二三○九八號
），本院判決如左：
    主  文
甲○○商業負責人，以明知為不實之事項而填製會計憑證，處有期徒刑肆月，偽造之
乙○○印章壹只及在北歐股份有限公司八十五年度薪資卡上偽造之乙○○印文壹拾
枚均沒收；又公司負責人，為納稅義務人以不正當之方法逃漏稅捐，處有期徒刑月
，應執行有期徒刑陸月，緩刑年，偽造之乙○○印章壹只及在北歐股份有限公司八
十五年度薪資卡上偽造之乙○○印文壹拾枚均沒收。
    事  實
一、甲○○係設在台北縣永和市○○路○段二七一號一樓之納稅義務人「北歐股份有
    限公司」（以下簡稱為「北歐公司」，起訴書誤載甲○○為納稅義務人）之負責
    人，為從事業務之人，明知乙○○於民國八十五年度未在該公司工作，竟於民國
    八十六年一、二月間某日在北歐公司設在上址之加油站內，支給預計浮報薪資額
    百分之六之現金予有意幫助逃漏稅捐及共同行使偽造文書犯意聯絡、綽號「小琮
    」之某成年男工讀生，以取得乙○○之年籍身分資料及由不詳成年刻印商偽刻之
    乙○○印章一只，即自八十六年二、三月間之某日，在前開加油站之辦公室內指
    使不知情之成年會計陳萍將乙○○之年籍資料及每月新台幣（下同）一萬四千
    八百元至一萬六千八百元、八十五年度總計十九萬一千六百元之薪資額等不實之
    事項登載於其業務上所製之員工資料卡及八十五年度薪資卡上，兼蓋用乙○○之
    印文於該薪資卡一至十二月及年度總計之簽收欄上，以偽造依習慣表示受薪人領
    取各該月份薪資額用意證明之私文書後，交予利平會計師事務所憑以報稅，而行
    使偽造私文書及業務上不實登載文書，足生損害於乙○○及稅捐稽徵機關稅捐課
    徵之正確性，旋由該事務所內不知情之成年會計師將前述不實支薪事項填製北歐
    公司之會計憑證即乙○○於八十五年度共領取十七萬元薪資額之「各類所得扣繳
    暨免扣繳憑單」，復在北歐公司八十五年度「營利事業所得稅結算申報書」及「
    所得稅法規定有列支限額之項目標準計算表」之薪資支出欄上，虛增該額數之營
    業成本後，代為持向財政部臺灣省北區國稅局中和稽徵所申報，致為納稅義務人
    北歐公司以此不正當方法逃漏八十五年度營利事業所得稅四萬二千五百元。
二、案經乙○○檢舉由財政部高雄市國稅局移請台灣板橋地方法院檢察署檢察官偵查
    起訴。
    理  由
一、右揭事實業據被告甲○○於審理中供承不諱，核與被害人乙○○檢舉之情節一致
    ，並有勞工保險卡、服務證明書及財政部台灣省北區國稅局中和稽徵所八十九年
    四月二十七日北區稅中和審字第八九○○七三四五號函暨所檢附之員工資料卡、
    薪資卡、各類所得扣繳暨免扣繳憑單、營利事業所得稅結算申報書、所得稅法規
    定有列支限額之項目標準計算表、資產負債表、營利事業所得稅結算申報核定通
    知書、漏稅額計算表等影本可稽，足證前揭自白與實情相符。是本件事證明確，
    被告之犯行堪以認定，應依法論科。
二、按公司行號申報營利事業所得稅，其稅額之多寡須經承辦稅務之公務員核定，非
    僅憑其申報即記載於稅捐稽徵資料，無使公務員登載不實之問題（最高法院七十
    六年度台上字第三五七○號判決意旨參照），所填載之「營利事業所得稅申報書
    」及「所得稅法規定有列支限額之項目標準計算表」非證明會計事項發生之會計
    憑證，以之持向稅捐機關申報營業稅，係在履行其公法上之納稅義務，非屬業務
    行為，固亦不成立行使業務上登載不實文書或填製不實會計憑證罪（最高法院八
    十四年度台上字第五九九九號判決意旨參照）；惟被告係納稅義務人北歐公司負
    責人，為從事業務之人，明知乙○○於八十五年未在北歐公司工作，卻指使會計
    員在其業務上所製作之員工資料卡及薪資卡上分別為乙○○係該公司員工及向北
    歐公司領取當年度薪資之不實登載，並蓋用乙○○之印文於薪資卡一至十二月及
    總計簽收欄內以偽造依習慣表示領取各該月份及當年度薪資用意證明之文書後持
    交會計師事務所，係犯刑法第二百十六條、第二百十五條之行使業務不實登載文
    書及刑法第二百十六條、第二百十條之行使偽造私文書罪（最高法院八十六年度
    臺上字第六四七○號判決意旨參照）；其委由會計師填製內容不實之「各類所得
    扣繳暨免扣繳憑單」乃商業會計法第十五條第一款規定之原始憑證（最高法院八
    十七年度台上字第五六七號判決意旨參照），雖係附隨於業務所製作，然商業會
    計法第七十一條第一款乃刑法第二百十五條之特別法，應優先適用，公訴人誤認
    係成立業務登載不實罪，起訴法條應予變更；其以前開不正方法為北歐公司逃漏
    稅，係犯稅捐稽徵法第四十七條第一款、第四十一條之為納稅義務人以不正當方
    法逃漏稅捐罪；其偽造印文為偽造私文書之階段行為，其偽造私文書及業務上登
    載不實之低度行為分別為其行使各該文書之高度行為所吸收，均不另論罪；其與
    綽號小琮之成年男子，就行使偽造之私文書及業務上登載不實文書有犯意聯絡，
    為共同正犯，其利用不知情之陳萍及會計師分別行使偽造之私文書、業務上不
    實登載文書暨填製不實會計憑證、逃漏稅捐，為間接正犯；其委託會計師報稅之
    一行為，兼行使業務不實登載文書及偽造私文書，為想像競合，應從一重之行使
    偽造私文書罪處斷；其行使偽造私文書與填製不實會計憑證間，有方法、目的之
    牽連關係，應從一重之填製不實會計憑證罪論處。又被告代表北歐公司以不正當
    方法逃漏稅捐，依稅捐稽徵法第四十七條規定按同法四十一條規定處罰僅屬「代
    罰」之性質，與其本身行使偽造私文書間無方法、結果或原因、目的之牽連關係
    ，自應併合處罰（最高法院八十四年度台上字第五三九一號、八十五年度台上字
    第六○六五號、八十六年度台上字第六○五三號、八十七年度台上字第一九七四
    號判決意旨參照），公訴意旨認應成立牽連犯，容有未洽；起訴書未論及被告行
    使偽造之員工資料卡及薪資卡部分，但此與起訴之填製不實會計憑證犯行間有裁
    判上一罪關係，本院得併予審究。茲被告無犯罪前科，於起訴後已與被害人乙○
    ○和解，並賠償五萬元，分別有台灣高法院被告全國前案紀錄表、台灣高法院檢
    察署前案紀錄簡覆表及撤銷檢舉書、收據、匯款通知單影本各一紙可憑；爰審酌
    其素行、犯罪之動機、目的、手段、所生危害及其犯後坦承罪行，且與被害人和
    解之態度等一切情狀，量處如主文所示之刑，並定其應執行之刑，資以懲儆。末
    查，被告前未曾受有期徒刑以上刑之宣告，其因一時失慮致罹犯本罪，經受此科
    刑教訓後，當益知戒慎，信無再犯之虞，本院認所宣告之刑以暫不執行為適當，
    併宣告緩刑三年，以啟自新。偽造之乙○○印章一只及在北歐公司八十五年度薪
    資卡上偽造之乙○○印文十三枚雖未扣案，但無證據證明業已滅失，應依刑法第
    二百十九條規定宣告沒收。
據上論斷，應依刑事訴訟法第二百九十九條第一項前段、第三百條，商業會計法第七
十一條第一款、稅捐稽徵法第四十一條、第四十七條第一款，刑法第十一條前段、第
二十八條、第二百十六條、第二百十條、第二百十五條、第五十五條、五十一條第五
款、七十四條第一款、第二百十九條、罰金罰鍰提高標準條例第一條前段，判決如主
文。
本案經檢察官許智評到庭執行職務
中      華      民      國    八十九    年      五      月    二十二    日
                                      臺灣板橋地方法院刑事第五庭
                  法  官  周建興
如不服本判決，應於判決送達後十日內，向本院提出上訴狀。
                                          書記官  許清秋
中      華      民      國    八十九    年      五      月    二十三    日
刑法第二百十五條
從事業務之人，明知為不實之事項，而登載於其業務上作成之文書，足以生損害於公
眾或他人者，處三年以下有期徒刑、拘役或五百元以下罰金。
刑法第二百十六條
行使第二百十條至第二百十五條之文書者，依偽造、變造文書或登載不實事項或使登
載不實事項之規定處斷。


司法院資訊處製作；財團法人民間司法改革基金會備份。
